【裁判字號】    95,交聲,377
【裁判日期】    950626
【裁判案由】    違反道路交通管理處罰條例聲明異議
【裁判全文】
臺灣臺北地方法院交通事件裁定         95年度交聲字第377號
原處分機關  臺北市交通事件裁決所
異  議  人
即受處分人  甲○○
上列異議人因違反道路交通管理處罰條例案件，對於臺北市交通
事件裁決所民國九十五年四月十九日所為之北市裁二字第裁二二
—ＡＥＵ一二二三一七號裁決處分（原舉發案號：北市警交字第
ＡＥＵ一二二三一七號），聲明異議，本院裁定如下：
    主  文
異議駁回。
    理  由
一、原處分意旨略以：異議人即受處分人甲○○於民國九十五年
    一月四日六時三十七分許，駕駛車牌號碼ＢＫＱ—○九九號
    重型機車，行駛於臺北市○○路○段時，於行經有燈光號誌
    管制之仁愛路四段與忠孝東路四段二一六巷交岔路口時，因
    闖紅燈而違規右轉至忠孝東路四段二一六巷，為臺北市政府
    警察局大安分局敦化南路派出所警員以北市警交字第ＡＥＵ
    一二二三七一號舉發違反道路交通管理事件通知單當場舉發
    ，並由臺北市交通事件裁決所依道路交通管理處罰條例第五
    十三條、第六十三條第一項第三款、違反道路交通管理事件
    統一裁罰基準表規定，以北市裁二第裁二二—ＡＥＵ一二二
    三一七號裁決書裁處罰鍰新臺幣（以下同）一千八百元，並
    記違規點數共三點。異議人於收受裁決書後，旋即提出本件
    聲明異議。
二、異議意旨略以，異議人固曾於上開時間駕駛車牌號碼ＢＫＱ
    —○九九號重型機車，行駛於臺北市○○路○段時，右轉至
    忠孝東路四段二一六巷，惟當時仁愛路四段方向已轉換為綠
    燈，因路口適有學生交通車擋住車道，伊遂繞行該車後右轉
    ，舉發本件之警員不查，誤以為異議人駕駛上開車輛闖紅燈
    而違規右轉，已有不當，另道路交通管理處罰條例已於九十
    四年十二月二十八日經大幅修正，其中第五十三條新增第二
    項規定紅燈右轉之行為係處六百元以上一千八百元以下罰鍰
    ，惟處分機關官方網站並未說明該修正之法條尚未施行，令
    異議人無所適從，據此聲明異議云云。
三、按汽車駕駛人，行經有燈光號誌管制之交岔路口闖紅燈者，
    處新臺幣一千八百元以上五千四百元以下罰鍰；又汽車駕駛
    人有左列各款所列條款之一者，除依原條款處罰鍰外，並予
    記點：(三)有第四十三條、第五十三條或第五十四條情形之一
    者，各記違規點數三點，道路交通管理處罰條例第五十三條
    、第六十三條第一項第三款分別定有明文。又道路交通管理
    處罰條例及道路交通安全規則所稱之「汽車」，依道路交通
    管理處罰條例第三條第八款及道路交通安全規則第二條第一
    項第一款之規定，均包括「機器腳踏車」在內。
四、經查，本案異議人於九十五年一月四日六時三十七分許，駕
    駛車牌號碼ＢＫＱ—○九九號重型機車，行駛於臺北市○○
    路○段時，於行經有燈光號誌管制之仁愛路四段與忠孝東路
    四段二一六巷交岔路口時，闖紅燈而違規右轉至忠孝東路四
    段二一六巷，為臺北市政府警察局大安分局敦化南路派出所
    警員所舉發之事實，有臺北市政府警察局北市警交字第ＡＥ
    Ｕ一二二三一七號舉發違反道路交通管理事件通知單一紙在
    卷可稽。異議人雖執前詞置辯，惟其於上開地點未依燈光號
    誌管制行駛而闖紅燈違規右轉等情，業經證人即舉發本件之
    警員乙○○到庭證稱，伊舉發本次違規事件時正在執行巡邏
    勤務，伊是由北往南方向沿忠孝東路四段二一六巷行駛，距
    離該巷與仁愛路四段約有一百公尺時，看到異議人自仁愛路
    四段右轉進來忠孝東路四段二一六巷內，當時忠孝東路四段
    二一六巷通行方向為綠燈，仁愛路四段方向為紅燈，異議人
    右轉時，已經紅燈一陣子了，並非剛剛轉換燈光號誌等語在
    卷可稽，並稱，當時是早上沒什麼車子，伊看到異議人的時
    候只有他一個人轉過來，沒有其他車輛，因為異議人右轉後
    的車速蠻快的，等伊轉過頭追上去時，已經有一段距離了等
    語，顯然證人舉發本件違規時，並無誤認他人之情形。而證
    人乙○○為執行公務之警員，與異議人並無關係，伊服務之
    單位亦無舉發交通違規案件之業績要求等情，復據其證述無
    誤，自無任意誣陷異議人之理，本院參酌證人上開證述之內
    容，衡量警方係執行巡邏勤務中臨時發現異議人之上開違規
    行為，亦實際上並無另以其他科學儀器方式蒐證之可能性，
    故依證人乙○○之上開證述，應認異議人確有闖紅燈而違規
    右轉忠孝東路四段二一六巷之事實。
五、又道路交通管理處罰條例修正案已經立法院三讀通過，並由
    總統於九十四年十二月二十八日以總統華總一義字0000
    0000000號令公布之，其中第五十三條新增第二項，
    規定前項紅燈右轉行為者，處六百元以上一千八百元以下罰
    鍰。惟依上開總統令，該公布修正條文內容之施行日期，係
    由行政院以命令定之，而行政院迄今尚未公告其施行日期，
    有行政院網站公告檢索資料可參，從而原處分機關依據現在
    施行之道路交通管理處罰條例第五十三條、第六十三條第一
    項第三款、違反道路交通管理事件統一裁罰基準表規定，裁
    處罰鍰一千八百元，並記違規點數共三點之處分，無任何違
    誤，異議人雖以前詞置辯，然紅燈右轉之行為原屬闖紅燈之
    行為態樣之一，而九十四年十二月二十八日公布之修正條文
    既尚未施行，異議人即不得以其不知情為由，要求適用尚未
    施行之法律，故原處分機關之裁決應予維持，
    本件異議為無理由，應駁回之。
據上論斷，應依道路交通管理處罰條例第八十七條第二項，道路
交通案件處理辦法第十九條，裁定如主文。
中    華    民    國    95    年    6     月    26    日
                  交通法庭法  官  林柏泓
如不服本裁定應於送達後五日內向本院提出抗告狀
以上正本證明與原本無異
                          書記官  柯貞如
中    華    民    國    95    年    6     月    28    日


司法院資訊處製作；財團法人民間司法改革基金會備份。
